臺灣彰化地方法院刑事判決　　　　　　　 96年度訴字第260號
公　訴　人　臺灣彰化地方法院檢察署檢察官
被　　　告　甲○○
上列被告因違反毒品危害防制條例案件，經檢察官提起公訴（96
年度毒偵字第383 號），被告於本院準備程序中就被訴事實為有
罪之陳述，經本院合議庭裁定由受命法官獨任依簡式審判程序審
理，判決如下：
    主    文
甲○○施用第一級毒品，累犯，處有期徒刑壹年，扣案之第一級
毒品海洛因壹包（淨重零點貳公克）沒收銷燬之，上開第一級
毒品包裝袋壹只沒收。
    犯罪事實
一、甲○○前因施用第二級毒品案件，經本院以89年度毒聲字第
    1892號裁定送觀察、勒戒後，認有繼續施用毒品傾向，由臺
    灣彰化地方法院檢察署檢察官聲請強制戒治並聲請簡易判決
    處刑，經本院以89年度毒聲字第2975號裁定令入戒治處所強
    制戒治，於民國89年12月13日停止戒治出所付保護管束，嗣
    經撤銷停止戒治，入所繼續執行強制戒治，已於91年1 月19
    日執行完畢，並於翌日釋放，而聲請簡易判決處刑部分則經
    本院以89年度彰簡字第534 號判決判處有期徒刑3 月確定；
    再因施用第二級毒品案件，經本院以90年度彰簡字第394 號
    判決判處有期徒刑3 月確定；上開二罪嗣經接續執行，已於
    91年7 月19日縮刑期滿執行完畢。猶不思悔改，於前揭強制
    戒治執行完畢釋放後5 年內，復基於施用第一級毒品海洛因
    之犯意，於96年1 月12日晚上10時許，在其位於彰化縣彰化
    市○○里○○路○ 段389 巷2 弄9 號之住所，以將海洛因加
    水混合後以注射針筒注射體內之方式，施用第一級毒品海洛
    因1 次。嗣因甲○○於上開時間施用海洛因後昏倒，為其兄
    周見成發現，乃將甲○○所有之第一級毒品海洛因1 包先行
    丟置在彰化縣彰化市○○里○○路○ 段389 巷2 弄9 號住處
    旁之空地，並報警處理，再於96年1 月13日凌晨1 時30分許
    ，由甲○○之兄周見全帶領警員至上開住所旁之空地，扣得
    上開甲○○所有之第一級毒品海洛因1 包（淨重0.23公克）
    ，嗣經通知甲○○到場採驗其尿液呈嗎啡陽性反應，而查悉
    上情。
二、案經彰化縣警察局彰化分局報告臺灣彰化地方法院檢察署檢
    察官偵查起訴。
    理    由
一、被告甲○○於準備程序中，先就前揭犯罪事實為有罪之陳述
    ，且所犯係死刑、無期徒刑、最輕本刑為3 年以上有期徒刑
    以外之罪，經本院合議庭依刑事訴訟法第273 條之1 第1 項
    之規定，裁定由法官一人獨任進行簡式審判程序，合先敘明
    。
二、上開犯罪事實，業據被告於本院審理中坦承不諱，且被告於
    前揭時地獲案後，經採其尿液送驗之結果，確呈嗎啡陽性反
    應（按一般施用海洛因者會在其體內代謝為嗎啡成分殘留，
    並經由尿液排出），有彰化縣警察局彰化分局委託檢驗尿液
    代號與真實姓名對照認證單、詮昕科技股份有限公司000000
    00號濫用藥物尿液檢驗報告各1 份附卷可稽；另扣案之白色
    粉末1 包，經送法務部調查局鑑驗，確含第一級毒品海洛因
    成分（淨重0.23公克）無訛，此有法務部調查局96年2 月9
    日調科壹字第09623010630 號鑑定書1 份在卷可憑，足徵被
    告自白與事實相符，堪予採信。而被告前因施用毒品案件，
    經本院裁定送觀察、勒戒後，認有繼續施用毒品傾向，再經
    本院以89年度毒聲字第2975號裁定令入戒治處所強制戒治，
    於89年12月13日停止戒治出所付保護管束，嗣經撤銷停止戒
    治，入所繼續執行強制戒治，已於91年1 月19日執行完畢，
    並於翌日釋放，有臺灣高等法院被告前案紀錄表1 份在卷可
    參，被告於前揭強制戒治執行完畢釋放後5 年內，再犯施用
    毒品犯行，亦堪認定。本案事證已臻明確，被告施用第一級
    毒品海洛因犯行堪予認定，應依法論科。
三、核被告所為，係犯毒品危害防制條例第10條第1 項之施用第
    一級毒品罪。其為供己施用而於施用前後持有海洛因之低度
    行為，為其施用之高度行為所吸收，不另論罪。又查被告曾
    因施用第二級毒品案件，經本院以89年度彰簡字第534 號判
    決判處有期徒刑3 月確定；再因施用第二級毒品案件，經本
    院以90年度彰簡字第394 號判決判處有期徒刑3 月確定；上
    開二罪嗣經接續執行，已於91年7 月19日縮刑期滿執行完畢
    ，有臺灣高等法院被告前案紀錄表乙紙附卷可憑，其受此有
    期徒刑執行完畢後，5 年以內故意再犯有期徒刑以上之罪，
    為累犯，應依法加重其刑。爰審酌被告前因施用毒品犯行二
    次經法院判刑確定，仍不知悔改，竟又復行施用毒品，足見
    其自制能力尚有未足，有接受相當期間監禁教化之必要，以
    促其及早矯正吸毒惡習；惟念及被告犯罪之動機、目的，其
    犯罪手段僅係戕害自己之身心、施用毒品時間及犯罪後坦承
    犯行之態度等一切情狀，量處如主文所示之刑，以示懲儆。
四、至扣案海洛因1 包，被告雖辯稱非其所有，與本案犯行無關
    云云，惟上開扣案之海絡因1 包，係被告施用毒品昏倒後，
    被告之兄周見成自被告身上取出後，先行丟置在彰化縣彰化
    市○○里○○路○ 段389 巷2 弄9 號住處旁之空地，再由被
    告之兄周見全於96年1 月13日凌晨1 時30分許，帶領警員至
    上開空地所扣得等情，業據證人周見全於警詢中證述明確（
    參偵卷第8-10頁之警詢筆錄），是扣案之海洛因1 包為被告
    所有，且與本案犯行有關，至堪認定，被告所辯不足採信。
    從而，扣案之海洛因1 包（淨重0.23公克），既核屬毒品危
    害防制條例第2 條第2 項第1 款之第一級毒品，自應依同條
    例第18條第1 項前段之規定，沒收銷燬之；又扣案之供前開
    第一級毒品包裝用之外包裝袋1 只，依上揭法務部調查局之
    鑑定報告記載有（空包裝重0.22公克），顯係可與上開毒品
    分離之物，而其主要作用在於包裹毒品，防其裸露、潮濕，
    便於被告攜帶施用毒品，且屬被告所有，爰依刑法第38條第
    1 項第2 款之規定宣告沒收之。
五、至臺灣彰化地方法院檢察署96年度毒偵字第1144號移送併辦
    意旨雖以：被告甲○○於96年1 月25日下午1 時45分許為警
    採尿起回溯72小時內某時，另施用第一級毒品海洛因1 次，
    因認被告此部分行為亦涉犯毒品危害防制條例第10條第1 項
    之施用第一級毒品罪嫌，且與經起訴之施用第一級毒品海洛
    因犯行有集合犯之一罪關係。惟：按立法者於制定毒品危害
    防制條例時，雖因毒品施用者常會對毒品產生心理上或生理
    上之依賴，縱未成癮，亦有導致多次反覆施用習慣之可能，
    因而將施用毒品者定義為「病患性罪犯」，先給予觀察、勒
    戒及強制戒治等保安處分之矯正機會，倘經此等保安處分矯
    正後，施用毒品者仍繼續施用毒品，始施以刑罰，是依體例
    解釋及目的性解釋，現行法之施用毒品罪之「施用」可認應
    具有「反覆實施」之內涵，故在法律評價上，可該當於學理
    上「包括一罪」概念之「集合犯」之態樣。然施用毒品者多
    次施用毒品之犯行，是否應依「包括一罪」予以單一之評價
    ，仍應就具體證據判斷之（就如最高法院雖認法律所規定「
    販賣」之犯罪因具有反覆實施性，可成立集合犯，但如非基
    於一個販賣決意所為的數不同期間之販賣行為，仍應分別論
    罪），倘客觀積極證據足以證明施用毒品者確有時間相隔非
    久之多次反覆施用毒品犯行，可據以認定其施用毒品具有反
    覆實施性且係基於一施用毒品決意所為，固應將此反覆多次
    施用毒品犯行列入「集合犯」範疇而論以包括一罪；惟倘證
    據尚不足以證明上揭要件，自不得僅因其有數次分別施用毒
    品之犯行，遽認應以集合犯加以評價，僅論以一罪，而應就
    其個別獨立之犯罪行為逐一評價並分別論處罪刑。查：被告
    於本院審理時始終供稱其僅於96年1 月12日晚上10時許有施
    用海洛因1 次之犯行，而否認有多次施用毒品犯行（參本院
    96年3 月26日審判筆錄第3 頁），則縱使併案犯行為真，被
    告亦僅有二次施用毒品犯行，且併案所指被告施用海洛因之
    時間與經本案論罪之施用海洛因時間相隔已十餘日，揆諸上
    開說明，亦難認併案與起訴之二次施用第一級毒品犯行具有
    集合犯之一罪關係，本院自無從併予審理，應退回臺灣彰化
    地方法院檢察署由檢察官另為妥適之處理，附此敘明。
據上論斷，應依刑事訴訟法第273 條之1 第1 項、第299 條第1
項前段，毒品危害防制條例第10條第1 項、第18條第1 項前段，
刑法第11條前段、第47條第1 項、第38條第1 項第2 款，判決如
主文。
本案經檢察官劉世豪到庭執行職務。
中　　華　　民　　國　　96　　年　　3  　月　　30  　日
　　　　　　　　　刑事第四庭  法　官　吳  永  梁
以上正本證明與原本無異。
如不服本判決，應於判決送達後10日內向本院提出上訴狀 (須附
繕本)。
中　　華　　民　　國　　96　　年　　4　　月　　 2　　日
                              書記官  陳  美  敏
附錄論罪科刑法條全文：
毒品危害防制條例第10條
施用第一級毒品者，處6 月以上5 年以下有期徒刑。
施用第二級毒品者，處3 年以下有期徒刑。
